臺灣高等法院高雄分院刑事判決　　　　　　　　九十一年度上更(一)字第二二號
　　上　訴　人
　　即　被　告　甲○○
　　選任辯護人　沈榮生
右上訴人因違反毒品危害防制條例案件，不服臺灣高雄地方法院九十年度訴更字第四
號中華民國九十年九月十四日第一審判決（起訴案號：臺灣高雄地方法院檢察署八十
八年度偵字第二五一七二號），提起上訴，判決後，經最高法院發回更審，本院判決
如左：
      主  文
上訴駁回。
      事  實
一、甲○○明知海洛因係毒品危害防制條例所管制之毒品，未經許可不得持有、販賣
    ，竟基於意圖營利之概括犯意，於民國（下同）八十八年十月一日，及八十八年
    十月五日，先後在高雄市○○區○○路二二九巷巷口及高雄縣大寮鄉臺灣高雄女
    子監獄前，以新臺幣（下同）一千元之價格，連續二次販賣海洛因一小包予王進
    福吸用。嗣又承繼前揭營利之犯意，於八十八年十月十一日十六時許，在高雄市
    三民區○○路二二九巷巷口，以一千元之價格販賣海洛因一小包予王進福，雙方
    完成交易後，旋即為據報至現場之員警當場查獲，並在甲○○身上起出王進福所
    交付之二千元（其中一千元為同年月五日向甲○○購買海洛因所積欠之價金），
    並在王進福（已於九十年六月四日死亡）身上起獲甲○○交付之海洛因一小包（
    驗後淨重○點一公克）。
二、案經高雄市政府警察局新興分局報請臺灣高雄地方法院檢察署檢察官偵查起訴。
      理  由
一、訊據上訴人即被告甲○○（下稱被告）矢口否認有右揭販毒品犯行，辯稱：前二
    次伊係與王進福一起出錢向綽號「國隆」之不詳姓名男子買，第三次係王進福打
    電話給劉家豪，劉家豪要伊順便拿海洛因去給王進福云云。辯護意旨另以：依高
    雄市政府高市警刑偵字第○九一○○一一四五三號函所載，海洛因之價格每兩市
    價八至十二萬元，則每公克約在二、三千元左右，一千元應可購買０．三至０．
    五公克之海洛因，被告當日僅交給王進福０．一公克，顯與一千元之價格不相當
    ，足徵王進福所證被告是先給王某止癮，應可採信云云。
二、惟查：
  (一)證人王進福於警訊中證稱：「（你是向何人購買毒品海洛因？）我是向現在在派
    出所內之甲○○」、「我今日十六時許身上帶了二千元，因為約十月五日向他在
    大寮女子監獄前買一千元海洛因暫時欠他，今天拿了二千元，一千元是還給他，
    一千元是用來購買毒品的，正在購買時就被告警察逮捕到了；我自八十八年十月
    一日至今日共計向甲○○購買三次毒品海洛因」、「（警方在你身上查獲之海洛
    因是你向誰購買的？）我是以一千元向同時被警察逮捕之甲○○買的」等語（見
    警卷第六頁、第七頁）；其於檢察官偵查時亦證稱：「（向何人買毒品《當庭指
    認》？我是向甲○○買海洛因，我與柯認識一個多月」、「（是否向柯買三次？
    ）是買三次海洛因，從八十八年十月一日至八十八年十月十一日，每次都買一千
    元各一包，第一次在十月一日中午在查獲地點附近，十月五日中午在大寮女子監
    獄前，最後一次在被警查獲的時地，查獲時已將二千元給他，毒品已交給我警察
    就來了」等語（見八十八年度偵字第二五一七二號第二三頁背面）。而被告於原
    審法院調查時亦供稱：我共拿了三次海洛因給王進福，包括被查獲這一次，時間
    自八十八年十月一日起至八十八年十月十一日止；第一次在皓東路二二九巷口拿
    海洛因給王進福，我拿了一千元換一小包海洛因，在大寮監獄拿了一包給王進福
    等語（見原審八十八年度訴字第二一五七號卷第三十一頁）。再者，王進福為警
    查獲時，自其身上起出之粉末經送法務部調查局鑑定結果，確係海洛因，淨重０
    ．一０公克等事實，亦有鑑定通知書在卷可憑（見原審八十八年度訴字第二一五
    七號卷第四十五頁）。
  (二)警方係在被告將海洛因交給王進福，被告並已自王進福手上取得二千元後，始上
    前逮捕之事實，亦據證人即警員黃耀舜於本院前審證述在卷（見原審八十八年度
    訴字第二一五七號卷第二一三頁），核與證人王進福右揭所證相符，堪可採信。
    是被告於本院前審辯稱：係員警強將二千元塞入其口袋云云，應無可採。
  (三)按告訴人、證人前後所述不符，或相互間有所歧異時，究竟何者可採，法院仍得
    本於自由心證以定其取捨，非謂一有不符或矛盾即全部不可採，此有最高法院七
    十四年台上字第一五九九號判例可資參照。雖證人王進福在另案觀察勒戒處分中
    另證稱：我拿錢給甲○○叫他幫我買海洛因（當庭指認），昨天拿二千元給他，
    一千元是買海洛因，一千元是還他，買過四次；其於原審法院審理時雖亦證稱：
    我是跟甲○○一起買的（見原審八十八年度訴字第二一五七號卷第一０一頁及第
    一七二頁所附偵查筆錄）云云。惟證人此部分所證核與被告所辯最後一次是劉家
    豪要伊拿給王進福云云，顯然不合，其次，如係共同出資，則被告亦應分得部分
    之毒品，然為警查獲時，除在被告身上取出證人王進福所交付之二千元外，並無
    未起出其所分得之毒品，又販賣毒品較之於幫助購買毒品之刑責相去不可以道里
    ，此為一般施用毒品者所知之甚詳之事實，苟證人王進福係欲施用毒品而無購買
    之門路，因而藉助被告以取得毒品，則其既受被告協助，衡情應無誣陷以較重之
    販賣毒品罪之理，況其上開所證四次云云，亦與被告始終均稱交付毒品三次等情
    不符，再者，被告所辯第三次係王進福打電話給劉家豪，劉家豪要其順便拿海洛
    因去給王進福乙節，已為劉家豪於原審法院所否認（見原審同上卷第七七頁第五
    行），而證人劉家豪與王進福均不相識，此經渠等分別證述在卷（見原審同上卷
    第七十七頁第三行、第一０一頁倒數第一行），渠等既不認識，證人劉家豪又如
    何交待被告將毒品交給王進福？且被告於原審辯稱：劉家豪交給我的時侯，他有
    說王進福欠他一千元，要我去拿云云（見原審同上卷第一三九頁倒數第一行起）
    ，亦與證人王進福右揭所證其中一千元係前次購買毒品積欠要還被告等情不符，
    是證人王進福所證應其前開在警訊、檢察官偵查中所述係向被告購買為可採。末
    按，本件毒品交易次數甚少，查獲時間與販賣之時間亦極為接近，應無混淆之虞
    ；然被告於警訊中供稱係劉家豪叫伊拿去給王進福，並向王進福收二千元；嗣於
    偵查中則改稱三次均是幫王進福向一位叫龍仔（不是劉家豪）買的；於原審之初
    則供稱拿三次海洛因給王進福，並稱是劉家豪要伊拿給王進福，嗣則又改稱前二
    次是向龍仔買的，買來給王進福，最後一次是劉家豪要我帶給王進福云云，如確
    合資購買，何以被告所述反覆不一？是其所辯亦難以信憑。
  (四)本院前審向高雄市政府警察局刑警隊函查海洛因之平均市價，經該隊覆稱：以八
    十八年十月初緝獲毒品危害防制條例案件統計，○點二公克之海洛因市價約一千
    至二千元間，有該局九十一年三月二十六日高市警刑偵字第○九一○○一一四五
    三號函在卷可按（見本院九十年度上訴字第一六八號卷第六十四頁），則被告以
    一千元之價格販賣○點一公克海洛因予王進福，亦與市價相當，雖該函文內另稱
    ：海洛因之價格每兩市價八至十二萬元等語，經換算結果，每公克固約在二、三
    千元，辯護意旨執此辯稱一千元應可購買０．三至０．五公克之海洛因等語固非
    無據。惟海洛因之交易價格，常因純度、市場供需變化、交易習慣、交易對象、
    交情及購買數量之多寡等因素而有差異與變動，是被告當日以一千元之價格販賣
    予王進福０．一公克，雖與前揭數據上之平均價格不符，亦難遽認係止癮而非屬
    買賣，是辯護人此部分所辯亦難為被告有利之認定。
  (五)又海洛因係價格昂貴之違禁物，購買不易，且政府為嚴禁毒品泛濫，對取締海洛
    因交易不遺餘力，報章媒體時有報導，被告苟無牟利之意圖，衡情被告應無干冒
    遭判重刑之危險，先後販賣予王進福。是被告與王進福所為三次交易海洛因犯行
    ，其有營利之意圖甚明。綜右所述，本案事證明確，被告所辯不足採信，其犯行
    洵堪認定。
三、按海洛因係毒品危害防制條例第二條第二項第一款所稱之第一級毒品，核被告販
    賣第一級毒品海洛因之所為，係犯毒品危害防制條例第四條第一項之販賣第一級
    毒品既遂罪。其先後販賣海洛因之犯行，時間緊接，犯罪構成要件相同，顯係出
    於概括之犯意反覆為之，應依刑法第五十六條連續犯之規定，論以一罪。惟所犯
    販賣第一級毒品罪，法定最低本刑為無期徒刑，故不得加重其刑，附此敘明。至
    其販賣海洛因前之持有海洛因行為，本應以持有論，惟持有後進而販賣，其持有
    之低度行為應被販賣之高度行為所吸收，不另論其非法持有犯行。被告販賣次數
    僅三次，所得財物甚少，販賣對象只一人，造成之危害尚非重大，如科以法定最
    低度刑，猶嫌過重，在客觀上可引起一般人同情，尚堪憫恕，爰依刑法第五十九
    條之規定，減輕其法定本刑。
四、原審因以被告罪證明確，適用毒品危害防制條例第四條第一項、第十八條第一項
    前段、第十九條第一項、刑法第十一條、第五十六條、第五十九條，審酌被告之
    犯罪動機、目的、手段，與生活狀況、品行、智識程度，及其販賣對象僅一人，
    數量亦不多等一切情狀，量處被告有期徒刑十二年，扣案之海洛因一小包（驗後
    淨重○點一公克），依毒品危害防制條例第十八條第一項之規定，沒收銷毀之；
    扣案之販賣海洛因所得二千元，因已扣案，無不能沒收情形，故僅依同條例第十
    九條第一項規定沒收之即為已足，無需為如全部或一部不能沒收時，以其財產抵
    償之諭知；未扣案之販賣海洛因所得一千元，則應依同條例第十九條第一項規定
    ，宣告沒收之，如全部或一部不能沒收時，並以其財產抵償之。經核原判決認事
    用法，並無不當，量刑亦稱允當，被告上訴意旨，否認犯罪，並指摘原判決不當
    ，為無理由，應予駁回。
據上論結，應依刑事訴訟法第三百六十八條，判決如主文。
本案經檢察官郭振昌到庭執行職務。
中    華    民    國     九十一     年       八       月      二十二    日
                              臺灣高等法院高雄分院刑事第四庭
                                  審判長法官  蕭權閔
                                        法官  陳啟造
                                        法官  李嘉興
右正本證明與原本無異。
如不服本判決應於收受本判決後十日內向本院提出上訴書狀，其未述上訴理由者，
並得於提起上訴後十日內向本院補提理由書狀（均須按他造當事人之人數附繕本)「
切勿逕送上級法院」。
                                      書記官  呂素珍
中    華    民    國     九十一     年       八       月       二十六   日
附錄：本判決論罪科刑法條：
毒品危害防制條例第四條第一項：
製造、運輸、販賣第一級毒品者，處死刑或無期徒刑；處無期徒刑者，得併科新臺幣
一千萬元以下罰金。
                                         Ｋ
